【裁判字號】    95,訴,495
【裁判日期】    951124
【裁判案由】    返還消費借貸款
【裁判全文】
臺灣新竹地方法院民事判決               95年度訴字第495號
原      告  新竹國際商業銀行股份有限公司
法定代理人  甲○○
訴訟代理人  丙○○
            丁○○
被      告  乙○○
                      巷1號1.
上列當事人間請求返還消費借貸款事件，本院於民國95年11月20
日辯論終結，判決如下：
    主  文
被告應給付原告新臺幣壹佰玖拾伍萬玖仟柒佰拾陸元，及自民
國九十四年三月二十一日起至清償日止，逾期未滿六個月者，按
年息百分之二點四四計算之利息，逾期超過六個月者，按年息百
分之二點六九計算之利息，暨自民國九十四年四月二十一日起至
清償日止，逾期在六個月以內者，另按上開利率百分之十，逾期
超過六個月部分，按上開利率百分之二十計算之違約金。
被告應給付原告新臺幣貳拾玖萬肆仟壹佰陸拾伍元，及自民國九
十四年三月二十一日起至九十五年八月二十日止，按年息百分之
二點七五計算之利息，自民國九十五年八月二十一日起至民國九
十六年八月二十日止，按年息百分之三點五四計算之利息，自民
國九十六年八月二十一日起至清償日止，按年息百分之四點二二
計算之利息，暨自民國九十四年四月二十一日起至清償日止，逾
期在六個月以內者，另按上開利率百分之十，逾期超過六個月部
分，按上開利率百分之二十計算之違約金。
訴訟費用由被告負擔。
    事  實
甲、原告方面：
一、聲明：求為判決如主文所示。
二、陳述：
  (一)被告乙○○於民國93年8 月27日向原告借款新台幣(下同)
      200萬元，與原告訂立借據，約定借款時間自93年8月27日
      起至113年8月27日止，借款利率依中華郵政股份有限公司
      (下稱：中華郵政公司)二年期定期儲蓄存款機動利率1.55
      %加4碼(1碼為0.25% )為基準計息，借款利率為2.55%，嗣
      後如中華郵政公司二年期定期儲蓄存款機動利率調整時，
      同意自調整日起改按其利率加4 碼機動調整之，上開借款
      利息由借款人負擔部分，係按中華郵政公司二年期定期儲
      蓄存款機動利率1.55%加0.75%計算，其餘差額由政府補貼
      ，另依金融機構辦理優惠購屋專案貸款作業簡則第6 條之
      約定：借款人未繳納貸款本息達6 個月以上，列入逾期催
      收者，不再予以補貼利息，並同意利率依中華郵政公司二
      年期定期儲蓄存款機動利率加4 碼機動調整，約定清償方
      式為以1個月為1期，共分240 期按期平均攤還本息，且任
      何一宗債務不依約清償本金時，無須經原告通知或催告，
      即視為全部到期，借款人應即為全數清償，並自遲延之日
      起，除按約定利率計算利息外，逾期在6 個月以內者，另
      按上開利率百分之10，逾期超過6 個月之部分，則按上開
      利率百分之20計算違約金，詎被告自94年3 月20日起即未
      依約按期繳款，目前尚積欠本金1,959,736 元，依約定條
      款之規定，被告即喪失期限之利益，應將所欠帳款一次清
      償，為此依消費借貸之法律關係提起本件訴訟，請求被告
      給付如主文第一項所示之金額、利息及違約金。
  (二)又被告於民國93年8 月27日，向原告借款30萬元，約定借
      款時間自93年8月27日起至113年8 月27日止，借款利率第
      1期至第12期按當時原告銀行公告定儲利率指數加5.32碼(
      每碼0.25%)固定計息，第13期至第24期按當時原告銀行公
      告定儲利率指數加6.08碼(每碼0.25% )機動計息，第25期
      至第240期按當時原告銀行公告定儲利率指數加8.8 碼(每
      碼0.25% )機動計息，以1個月為1期，共分240期按期平均
      攤還本息，且任何一宗債務不依約清償本金時即視為全部
      到期，借款人應即為全數清償，並自遲延之日起，除按約
      定利率計算利息外，逾期在6 個月以內者，另按上開利率
      百分之10，逾期超過6 個月之部分，則按上開利率百分之
      20計算違約金，詎被告自94年3 月20日起即未依約按期繳
      款，目前尚積欠本金294,165元(貸放時原告銀行之公告定
      儲利率指數為1.42%)，依約定條款之規定，被告即喪失期
      限之利益，應將所欠帳款一次清償，惟屢經催討，被告仍
      置之不理，為此依消費借貸之法律關係提起本件訴訟，請
      求被告給付如主文所示之金額、利息及違約金。又兩造合
      意以本院為第一審管轄法院，及由原告公司新任董事長兼
      任總經理甲○○聲明承受訴訟，併此敘明。
三、證據：提出借據、放款客戶往來明細、催收款項客戶往來明
    細記錄各二件(均影本)，及金融機構辦理優惠購屋專案貸款
    作業簡則、歷次新竹商銀定儲利率指數各一件(均影本)為證
    。
乙、被告方面：
    被告未於言詞辯論期日到場，亦未提出書狀作任何聲明或陳
    述。
    理  由
甲、程序方面：
一、依卷附兩造簽訂之「借據」第16條載明：「如因本契約而涉
    訟時，借款人及連帶保證人均自願受本借款之貴行撥貸分行
    所在地之法院審理之」事項，且原告亦陳明本件貸款係由新
    竹分行撥貸，是兩造合意以本院為第一審管轄法院，故本院
    自應依法審理判決；又本件被告未於最後言詞辯論期日到場
    ，核無民事訴訟法第386 條所列各款情形，爰准原告之聲請
    ，由其一造辯論而為判決，合先敘明。
二、又按訴狀送達後，原告不得將原訴變更或追加他訴，但擴張
    或減縮應受判決事項之聲明者，不在此限，民事訴訟法第25
    5條第1項第3 款定有明文。本件原告起訴時原聲明：「一、
    被告應給付原告1,959,736元，及自95年3月21日起至清償日
    止，逾期未滿6 個月者，按年息百分之2.44計算之利息，逾
    期超過6個月者，按年息百分之2.69計算之利息，暨自95年4
    月21日起至清償日止，逾期6 個月以內者，另按上開利率百
    分之10，逾期超過6 個月部分，按上開利率百分之20計算之
    違約金。二、被告應給付原告294,165元，及自95年3月21日
    起至95年8月20日止，按年息百分之2.75 計算之利息，自95
    年8月21日起至96年8月20日止，按年息百分之3.54計算之利
    息，自96年8月21日起至清償日止，按年息百分之4.22 計算
    之利息，暨自95年4月21日起至清償日止，逾期6個月以內者
    ，另按上開利率百分之10，逾期超過6 個月部分，按上開利
    率百分之20計算之違約金。」，嗣於訴訟進行中變更為如主
    文第一項、第二項所示，為擴張應受判決事項中利息、違約
    金請求始日自94年3 月21日起算，核與上開規定相符，應予
    准許。
三、再本件原告之法定代理人原為詹宣勇，嗣其所代表之法人華
    婉投資股份有限公司因將所持有之股份全部交付信託並參與
    英商渣打銀行公開收購之應賣，超過選任當時所持有原告銀
    行股份數額二分之一，依公司法規定當然解任，而由常務董
    事於95年10月23日開會同意推選甲○○為董事長，並由甲○
    ○兼任原告銀行之總經理，業據原告提出新竹國際商業銀行
    第十屆第六十七次常務董事會議事錄一件附卷可稽，嗣甲○
    ○依據民事訴訟法第170 條規定，聲明承受訴訟，續行訴訟
    ，核無不合，併予敘明。
乙、得心證之理由：
一、本件原告主張之事實，業據提出借據、放款客戶往來明細、
    催收款項客戶往來明細記錄、金融機構辦理優惠購屋專案貸
    款作業簡則、歷次新竹商銀定儲利率指數為證，核屬相符，
    被告未到庭陳述，復未提出書狀答辯以供本院斟酌，則原告
    主張之事實，自堪信為真實。
二、從而，原告依消費借貸之法律關係，訴請被告給付如主文第
    一項、第二項所示之金額、利息及違約金，即無不合，應予
    准許。
三、結論，本件原告之訴為有理由，依民事訴訟法第385條第1項
    前段、第78條，判決如主文。
中    華    民    國    95    年    11    月    24    日
                  民事第二庭    法  官  王佳惠
以上正本係照原本作成。
如對本判決上訴，須於判決送達後20日內向本院提出上訴狀。
中    華    民    國    95    年    11    月    24    日
                                書記官  林淑瑜


司法院資訊處製作；財團法人民間司法改革基金會備份。
